臺灣台中地方法院民事判決  九十年度訴字第三六九五號
    原      告  王昭雄
                王謝秀美
    被      告  甲○○
右當事人間請求損害賠償事件，本院判決如左：
    主    文
原告之訴及假執行之聲請均駁回。
訴訟費用由原告負擔。
    事    實
甲、原告方面：
一、聲明：
（一）被告應給付原告王昭雄新台幣︵下同︶壹佰伍拾壹萬陸仟捌佰玖拾貳元整，及
      自起訴狀繕本送達翌日（即民國【下同】九十年十一月十四日）起至清償日止
      ，按年息百分之五計算之利息。
（二）被告應給付原告王謝秀美壹佰貳拾伍萬貳仟零肆拾貳元整，及自起訴狀繕本送
      達翌日起至清償日止，按年息百分之五計算之利息。
（三）陳明願供擔保，請准宣告假執行。
二、陳述：
（一）被告甲○○於八十八年十一月二十八日上午八時十分許，駕駛車牌號碼ＧＪ－
      ６１８９號自用小客車，沿台中市○○○路由西向東行駛，行經柳川西路與五
      權路交叉路口時，本應注意車前狀況，隨時採取必要之安全措施，並注意於號
      誌變換之際，交叉路口內有無其他車輛未及煞停駛入，依當時路況並無不能注
      意之情形，竟疏未注意，於穿越上開交叉路口時，未注意右前方有被害人王守
      清駕駛車牌號碼ＴＴＫ－５７７號機車沿五權路由南往北駛入上開交叉路口，
      致被告所駕小客車右前車頭與王守清所駕機車之左側車身發生踫撞，使王守清
      因撞擊而飛起，跌落於上開交叉路口之五權路往北車道路面。被告於車禍發生
      之際，本應注意王守清跌落惰形並採取緊急煞車等必要安全措施，避免輾壓王
      守清，依當時路況亦無不能注意之惰形，竟疏未注意採取緊急煞車等必要安
      全措施，而繼續將其小客車向左前方偏駛，並輾過王守清之胸部，使王守清因
      而受有胸部挫傷、多處肋骨骨折等傷害，送醫不治死亡。
（二）被告對於因車禍致王守清死亡之事實雖不否認，惟在刑事法院辯稱是王守清闖
      紅燈疾速駛入上開交叉路口，伊並無過失云云，而刑事法院竟亦是認，惟以：
  １、被告於刑事法院審理時自承：「當天我是行駛在柳川西路往公館路方向，到五
      權路時是紅燈，我停下來，綠燈時我往前開即將經過路口時，我的右側被撞了
      一下，因為衝力而身體及車輛向左偏，並感覺車下有壓到東西。」。依上述被
      告自承之行車動線及一般駕駛注意右方來車之角度予以連續拍照所得照片顯示
      ，被告停車起步進入上開交叉路口至與王守清機車踫撞前，可以清楚看到右前
      方數十公尺外五權路慢車道上由南往北行駛之機車，故以客觀之路況及一般人
      之注意能力而言，被告在進入上開交叉路口後，與被害人踫撞前，可以清楚看
      到被害人之機車自右前方數十公尺外駛來，如稍加注意即可輕易採取煞車或閃
      避措施，避免發生事故，其竟疏未注意，而致與被害人之機車發生踫撞，自應
      認為有過失。前開刑事判決竟認依當時情況被告實無法防範，顯有違誤。
  ２、被告於檢察官相驗時自承: 「（在撞到死者機車時有無看到他過來？）已經靠
      很近時才發現，大概是約距離我二公尺前才看到他。」、「（你在過馬路時有
      無注意二側來車？我綠燈時就直直走了，因二邊都是紅燈，認為應該沒有車會
      過來，結果他衝過來，行進中也沒有再特別注意來車。」。可知被告於通過上
      開交岔路口時，並未注意右前方之被害人來車，此益足證被告行經上開交岔路
      口，未注意右前方被害人來車，致生本件車禍，應有過失。
  ３、證人何保國於刑事程序中多次作證，惟其證詞有下列與事實不符之處:
   (1) 依前揭台中市○○○道路交通事故調查報告表（以下稱調查報告表）、台中市
      警察局交通警察隊肇事現場圖（以下稱肇事現場圖）所示，被害人王守清係沿
      五權路由南往北直行，並無「由五權路轉過來」之事實，且依前揭照片所示被
      告停車起步進入上開交叉路口至與王守清之機車踫撞前，可以清楚看到右前方
      數十公尺外沿五權路慢車道由南往北行駛之被害人來車，證人何保國竟證稱王
      守清由五權路轉過來，被告開車沒辨法注意到他云云，顯與事實不符。
   (2) 次查依前揭調查報告表及肇事現場圖所示之機車倒地刮地痕起點尚在前開交叉
      路口內，及兩車行車路線、被告所駕車輛係右前車頭毀損等事實綜合研判，兩
      車之踫撞地點尚在前開交岔路口內，並無證人何保國所稱被告的車子開到幾乎
      過五權路進入柳川西路時始與被害人之機車發生踫撞之情形，且被告停車起步
      進入上開交叉路口至與王守清之機車踫撞前，可以清楚看到右前方數十公尺外
      沿五權路慢車道由南往北行駛之被害人來車已如前述，豈可以兩車發生踫撞時
      或踫撞後被告之視線角度來判斷被告能否注意被害人來車之事實？是以證人何
      保國證稱被告的車子開到幾乎過五權路進入柳川西路始與被害人之機車發生踫
      撞，因那路口有轉角，被告汽車車頭已經過了路口進入柳川西路，應該沒辦法
      注意右側死者來車云云，亦與事實不符，且顯有偏袒迴護被告之嫌。
   (3) 況證人何保國在被告之後方，既自承可清楚看到王守清所駕機車自右方駛來，
      被告進入上開交叉路口以後，又豈會無法看到王守清之機車？又證人何保國於
      被告所駕車輛後方開車，準備左轉五權路，其對於被告車輛右前方與王守清之
      機車左側車身撞擊之情形，理當無法看的清楚，且被害人之機車車頭並未受損
      ，依常理判斷並非正面撞擊被告之汽車右前車頭，而被告曾於刑事法院具狀陳
      稱兩車撞擊時，被告之車頭往左偏，被害人之機車往右急轉，以致被害人之機
      車左側車身與被告車頭右輪上方處發生擦撞云云。果屬如此，究竟是被害人之
      機車左側車身遭被告所駕汽車車頭往左偏駛之剎那擦撞，抑或是被告之汽車右
      前輪上方遭被害人機車往右急轉之剎那擦撞，即非無疑義。證人何保國證稱是
      被害人之機車撞擊被告右前車頭云云，顯與上述被害人機車車頭未受損、其所
      在位無法看清楚撞擊情形及被告辯護之事實不符。
   (4) 證人何保國指稱被害人王守清闖紅燈車速很快，惟並未能具體判斷被害人當時
      車速究是若干？所謂「很快」是車速多少？證人就速度之判斷是否正確？均未
      能釐清，且被告既是於兩車踫撞前二公尺始看見被害人之機車，其亦無法獲悉
      被害人車速乃為當然之理，被告現臨訟遽指被害人超速，實無依據。
  ４、證人何保國就有關被告無法注意被害人來車之證詞既與事實不符，已如前述。
      則以假設證人何保國之證詞為屬實之台灣省台中市區車輛行車事故鑑定委員會
      八十九年二月二日中市鑑字第八九００五一號函，及台灣省車輛行車事故覆議
      鑑定委員會八十九年五月二十五日府覆議字第八九０五一五號函所為推認被告
      無肇事因素之鑑定結論，即非可採。
  ５、承前述，被告駕車進入前開交叉路口疏未注意右前方被害人來車致兩車發生踫
      撞已有過失。渠於兩車發生踫撞後應可預見被害人將會跌落在被告所駕汽車附
      近，而應立即做緊急煞車之防險措施。且依證人何保國前揭證詞所述，被告所
      駕之汽車綠燈剛起步進入上開交叉路口，車速很慢，並無不能緊急煞車之情形
      。再者，被告於刑事庭提出之肇事現場圖，刮地痕起點至路上殘留被害人血跡
      處直線距離即達十五公尺，而被告復自承被害人所駕機車距其所駕汽車二公尺
      時看到被害人，且撞擊後被告所駕汽車是曲線行駛至最後停止處，並非直線行
      駛。綜合上述事實研判，可知被告駕車與王守清之機車踫撞前距離二公尺時即
      可開始採取緊急煞車等防止輾斃王守清之措施，惟其並未為之; 復於踫撞後曲
      線行駛超過十五公尺以上，輾斃王守清，再繼續行駛一段距離才停止。據證人
      何保國所稱被告當時車子剛起步速度很慢而言，依通常人之反應能力，要在前
      述距離王守清二公尺時起，至輾過王守清胸部前為止，將車輛緊急煞停並非難
      事。惟被告竟未將所駕車輛緊急煞停，亦有過失。刑事判決竟認事出突然，且
      在瞬間非人所能反應云云，亦有違誤。
（三）按因故意或過失，不法侵害他人之權利者，負損害賠償責任，民法第一百八十
      四條定有明文。又不法侵害他人致死者，對於支出醫療及增加生活上需要之費
      用或殯葬費之人，亦應負損害賠償責任；被害人對於第三人負有法定扶養義務
      者，加害人對於該第三人亦應負損害賠償貴任，民法第一百九十二條第一、二
      項亦定有明文。又本件原告王昭雄、王謝秀美為被害人王守清之父母，且為王
      守清之法定繼承人，渠二人就醫療費之部分，亦得協議由王昭雄本於民法第一
      百九十三條第一項及第一千一百四十八條之規定向被告求償。此外，不法侵害
      他人致死者，被害人之父母、子女及配偶，雖非財產上之損害，亦得請求賠償
      相當之金額，民法第一百九十四條亦有明定。本件被告因駕車疏未注意，過失
      致被害人王守清死亡已如前述。而原告既為被害人王守清之父母，且為王守清
      法定繼承人，自得依上開法條之規定，請求被告賠償原告下列之損害:
  １、扶養費：
    (1)原告王昭雄為被害人之父親，三十二年二月十三日生，目前並無職業，於被害
      人八十八年十一月二十八日死亡時為五十六歲，依「行政院統計處男性八十八
      年台灣地區簡易生命表」所示，尚有二一、七三年殘餘生命，則可受扶養之午
      限為二十二年，依八十九年度綜合所得稅扶養親屬寬減額柒萬肆仟元計算，並
      按霍夫曼計算法扣除中間利息後，其一次可請求之扶養費總計為壹佰壹拾壹萬
      柒千陸佰捌拾柒元（74000x15.103875=0000000）。惟原告王昭雄之配偶王謝
      秀美尚存，並另有一子王守均，一女王月紅，是被害人應負法定扶養義務之責
      任為四分之一，故原告王昭雄得向被告請求貳拾柒萬玖仟肆佰貳拾貳元整之扶
      養費（0000000/4=279422）。
    (2)原告王謝秀美為被害人之母親，三十九年八月七日生，為一家庭主婦，於被害
      人死亡時係四十九歲，依「行政院統計處女性八十八年台灣地區簡易生命表」
      所示，尚有三一．四０年殘餘生命，則可受扶養之年限為三一年，依八十九年
      度綜合所得稅扶養親屬寬減額柒萬肆仟元計算，並按霍夫曼計算法扣除中間利
      息後，其請求扶養費總計為壹佰肆拾萬捌仟壹佰陸拾玖元整（74000X19.029
      315=0000000）。惟原告王謝秀美之配偶王昭雄尚存，並另有一子王守均，一
      女王月紅，是被害人應負法定扶養義務之責任為四分之一，故原告王謝秀美得
      向被告請求參拾伍萬貳仟零肆拾貳元整之扶養費（即0000000 /4=352042）。
  ２、醫療費及殯葬費：
      本件車禍發生後為搶救被害人支出醫療費伍仟壹佰貳拾元。為辦理被害人後事
      支出殯葬費參拾參萬貳仟參佰伍拾元，兩項共計參拾參萬柒仟肆佰柒拾元。
  ３、精神慰撫金：
    (1)王昭雄部分：被害人極為孝順懂事，為分擔家計更是勤奮工作，省吃儉用。豈
      料驟然意外死亡，著令原告悲痛逾恆，家庭也失去重要之經濟來源。尤有甚者
      ，本案發生至今已近二年，被告一再辯稱伊無責任，絲毫未曾表示歉意，遑論
      為民事賠償。而原告王昭雄為告慰被害人在天之靈，多次奔走法院，其間忍受
      喪子之痛苦煎熬及求助無門之窘境，實非常人所能忍受。爰請求壹佰伍拾萬元
      之慰撫金，應屬合理。
    (2)王謝秀美部分：被害人與原告王謝秀美母子情深，向來親子關係融洽，且正值
      青年階段，人生本應是光明璀燦，擁有無限美好遠景，父母對之期望甚高，驟
      然與世長辭，白髮人送黑髮人，近二年來原告王謝秀美每每思及被害人，內心
      即痛苦難耐，幾乎天天以淚洗面，所受到之精神打擊甚鉅。爰請求壹佰伍拾萬
      元慰撫金，應甚為合理。
      總計原告王昭雄請求被告賠償貳佰壹拾壹萬陸仟捌佰玖拾貳元整（即279422＋
      337470十15OOOOO=0000000），原告王謝秀美請求被告賠償壹佰捌拾伍萬貳仟
      零肆拾貳元整（即352042十15OOOOO=0000000）。惟本件原告二人已依法領取
      機車強制責任險壹佰貳拾萬元整，原告二人各受償陸拾萬元整，故本件原告王
      昭雄得向被告請求賠償壹佰伍拾壹萬陸仟捌佰玖拾貳元（即0000000-000000=0
      000000），原告王謝秀美請求被告賠償壹佰貳拾伍萬貳仟零肆拾貳元整（即
      0000000-000000=0000000）。
三、對被告抗辯所為之陳述：
（一）依一般行經路口應隨時注意左右來車之駕駛習慣，及駕駛之視野範圍為一扇形
      區域並非長方形之顯著事實為觀察，被告駕駛汽車沿柳川西路由西向東行駛，
      自柳川西路進入五權西路時，左右兩方之視野甚佳，依一般人之注意標準，足
      以目視肇事路口左邊及右邊沿五權路南北向行駛之車輛及行人各數十公尺遠之
      距離，且依鈞院九十年十二月二十一日現場勘驗筆錄記載：「三、、、由肇事
      車輛起步到刮地痕距離為三十七點四公尺。六、、、測量柳川東路橋頭到刮地
      痕之距離為三四點五公尺、、、」，故於被害人騎機車進入上述路口後，及被
      告駕車進入上述路口後亦仍有相當之時間及距離注意避免發生撞擊。被告如予
      注意即可採取煞車或閃避措施，避免發生事故，然其竟疏未注意，而致與被害
      人之機車發生踫撞，其就本件車禍之發生，應認為有過失。
（二）本件車輛事故現場依鈞院九十年十二月二十一日現場勘驗筆錄記載：「、、、
      三、由刮地痕到血跡其直線距離為二十點一公尺，、、、」，「七、被告陳述
      於撞擊死者時，車往左偏，之後慢慢停車。」，亦即被告駕車與被害人王守清
      機車碰撞，致王守清機車倒地之刮地痕起點至王守清跌落地面遭被告所駕車輛
      往左偏駛輾斃之殘留血跡處，二點之間直線距離長達二十點一公尺。又被告自
      承車禍發生時其所駕車輛綠燈剛起步，行車速度時速約三十公里，因之鈞院於
      九十年十二月二十一日勘驗現場請被告模擬其駕車通過事故路口時，亦以其起
      步加速至時速三十公里為標準。參諸「汽車行駛距離及反應距離一覽表」及「
      一般公路汽車煞車距離、行車速度對照表」，依通常之注意能力，被告於查覺
      將會與被害人王守清機車碰撞而採取必要之煞車措施至車輛停止，其煞停距離
      應僅為十一點二四公尺（即反應距離六點二四公尺加上煞車距離五公尺，共十
      一點二四公尺）。惟依前述，被告竟於與王守清機車踫撞後行駛超過二十點一
      公尺（按依被告於刑事庭之陳述，其是於王守清機車距離伊之汽車二公尺時發
      現王守清之機車將與其汽車踫撞，踫撞後又「曲線」行駛至血跡處前、後輪相
      繼輾壓跌落地上之王守清，二點直線距離經鈞院勘驗為二十點一公尺，「曲線
      」行駛距離必然大於直線距離，且被告輾壓王守清後，所駕車輛又行駛一段距
      離才停車，故其駕車與王守清機車踫撞後之行駛距離必然大於二十點一公尺，
      再者，被告自承於王守清之機車距離伊之汽車二公尺時即已發現王守清之機車
      將與其汽車踫撞已如前述，其採取煞車反應措施之時點更應提前至發現之時，
      而非於踫撞後，如是，則其採取煞車反應之時間及距離將更形充裕。被告當時
      既有足夠之時間及距離將車輛煞停，然被告仍任令其駕車往左前方偏駛，致使
      其駕車前、後輪相繼輾過被害人胸部，使被害人受有胸部挫傷、多處肋骨骨折
      等傷害，而傷重不治死亡。由此可見，被告明顯未依前揭道路交通安全規則第
      九十四條第三項之規定，以通常之注意於查覺將發生事故之危險時，採取將車
      輛煞停之必要安全措施，顯有過失。
（三）繼以：
  １、縱使被害人駕駛機車有違規闖紅燈之行為致發生本件事故，惟其侵害之法益僅
      是交通行政上之道路交通安全規定，影響被害人行車之順暢而已，因被告是汽
      車駕駛，受到汽車車體之保護，理當不會有生命之憂。反之，被告駕駛汽車於
      發現即將與被害人之機車發生踫撞事故時，如不採取煞車之安全措施，除違反
      前揭道路交通安全規定外，另並立即發生侵害被害人生命、身體法益之危險，
      權衡法益輕重結果，被告自仍應於發現兩車即將踫撞時負有避免上述危險發生
      之義務。換言之，本件縱認被害人有前階段違反交通安全規定之情形致生兩車
      踫撞之事故，惟基於保護道路機車駕駛之生命、身體法益之理由，被告仍不能
      執此為其後階段放任駕駛（不採取煞車之安全措施）之免責理由。更何況本件
      被害人是因胸部挫傷、併多處肋骨骨折及內出血導致之外傷性休克而死亡，明
      顯是因被告後階段放任駕駛不採取煞車之安全措施而輾壓被害人所造成之結果
      ，如被告於發現兩車即將踫撞後，在前述法定煞車距離（十一點二四公尺）內
      將其所駕汽車剎停，縱使被害人於兩車踫撞後飛起跌落地面，仍不會發生被害
      人死亡之結果。由此觀之，被告就其後階段未採取煞車安全措施之放任駕駛行
      為，尤應負過失之責任。
  ２、又本件被害人就本件事故及死亡之結果發生縱與有過失，亦為民法第二百一十
      七條過失相抵之問題，不能藉此理由影響被告是否有過失之判斷。
  ３、被告提出之刑事法院判決及台灣省車輛行車事故覆議鑑定委員會鑑定意見，並
      未參考前述鈞院現場勘驗之各項數據及原告於鈞院提出之交通部訂頒之「汽車
      行駛距離及反應距離一覽表」、「一般公路汽車剎車距離、行車速度對照表」
      有關一般汽車駕駛剎車及反應距離之規定，未能發現被告於察覺兩車即將踫撞
      後，未採取剎車安全措失之過失，並非正確可採之書證。
四、證據：提出台中市○○○道路交通事故調查報告表、台中市警察局交通警察隊肇
    事現場圖、台中地院檢察署相驗屍體證明書、台灣省台中市區車禍行車事故鑑定
    委員會函、台灣省車輛行車事故覆議鑑定委員會函、「汽車行駛距離及反應距離
    一覽表」、「一般公路汽車煞車距離、行車速度對照表」、刑事偵訊筆錄、刑事
    審判筆錄、被告於刑事庭提出之附圖（以上均為影本）、戶籍謄本各一份、醫療
    費用收據二紙、殯葬費用收據十紙、現場照片二十二張為證，聲請傳訊證人吳明
    長、何保國，並請求勘驗現場。
乙、被告方面：
一、聲明：原告之訴及假執行之聲請均駁回；如受不利之判決，請准供擔保，宣告免
    為假執行。
二、陳述：
（一）被告就本件車禍之發生並無任何過失：
  １、原告所為事實上之主張，核與實情不符，實際上是王守清駕駛機車以高速行駛
      並闖紅燈，並嚴重疏未注意其前方已有被告之自用小客車在交岔路口，以致機
      車急駛至系爭交岔路口時才緊急右轉，本件車禍是疾速右轉高速行駛中之王守
      清之機車的左側車身，猛烈撞擊被告自小客車右前輪上方，絕非是直線行駛中
      之被告之自用小客車的右前車頭去碰撞機車之左側車身。又按原告認被告應注
      意並能注意，且有足夠時間可採取緊急煞車等緊急措施，能夠避免本件車禍之
      發生云云，更與審酌具體情形以研判就某情形是否應課行為人予注意之義務，
      以及行為人能否注意之社會相當性原則嚴重違背。
  ２、原告完全忽視社會相當性原則，完全漠視交通安全法令等規範意義，強求依規
      定於綠燈時直線行駛之被告，應無限擴大其注意力，甚至連王守清上開高速闖
      紅燈、急劇右轉、嚴重未注意車前狀況等極為嚴重反常、客觀上一般人均難以
      注意及之情形，均應注意及之；且完全無視被告之自小客車右前輪上方被機車
      猛烈撞擊後，依物理慣性定律，上半身必定急速、劇烈向右偏移，以致重心不
      穩，且汽車受來自右側之強烈撞擊後，依物理運動定律亦必會偏向左方行進。
      原告之上開主張，均無可採。
（二）查被告駕駛車牌號碼ＧＪ六一八九號自用小客車，沿台中市○○○路由南向北
      往中港路方向行駛，行經柳川西路與五權路交岔路口時，遇紅燈而停車等待，
      綠燈亮後，被告有察看左右兩側均無來車，交岔路口及交岔路口附近亦無任何
      車輛或行人，被告左側之五權路橋上亦無任何車輛，乃起步前進，於行進約二
      十公尺，已經完全通過五權路東往西方向之內側車道及外側車道，並已即將離
      開五權路與柳川西路之交岔路口時，竟被王守清所駕駛之機車自左側急駛而來
      猛烈撞擊。因撞擊之力量很大，造成被告之身體重心突然偏往左側，致頭、肩
      等上半身偏往右邊，而當時被告之雙手均輕握著方向盤，連帶使汽車也偏向左
      側方向行駛。此係被告汽車被從右前車輪猛烈撞擊之必然結果，豈能苛求被告
      被猛撞後，猶能保持端正之坐姿，並猶能保持眼觀八方，且保持車輛之方向？
（三）復以證人何保國迭次結證：「我就跟在甲○○車後面，車禍發生前我們在等紅
      燈，剛開始綠燈起步車子都很慢，甲○○車子開到幾乎過五權路進入柳川西路
      ，死者所騎機車闖紅燈，很快從五權路轉過來，沒有煞車，撞到甲○○車右側
      ，我聽到撞擊聲，就看到死者飛過車頂，然後被小客車左前後輪壓過。．．．
      死者從對向紅燈過來，直覺他們會撞上，因他  (指王守清)速度很快，且連闖
      二個紅燈，又沒有煞車就直接撞上。(問：從當時從甲○○車角度是否能看到
      他騎機車過來？) 沒辦法，因路剛好有轉彎，甲○○汽車車頭已經過了路口，
      進入柳川西路，應該沒有辦法注意右側者機車。」「我當時跟在被告後面，要
      左轉五權路往北，死者是從五權路由南往北行駛，速度很快，闖了二個紅燈，
      撞到被告汽車右前輪附近，事故後車輛停放位置如現場圖，事故後死者飛越被
      告車輛，為被告車輛左前及左後輪輾過。」復依鈞院九十年十二月二十一日勘
      驗筆錄所載：「一、現場由被告駕駛肇事車輛，自五權路由西向，自紅綠燈由
      零加速到二十多公里，到達刮地痕，測量其時間為八點五七秒。二、現場刮地
      痕由警方制作，與現場圖相符，兩造無竟見。三、由刮地痕到血跡，其直線距
      離為二十點一公尺；由肇事車輛起步到刮地痕距離為三十七點四公尺。四、依
      第一項事項從新測量速度由零到三十公里，其時間為五點八九秒。五、由法官
      駕駛肇事車輛目測駕駛人之視線距離。六、原告訴代主張測量柳川東路橋頭到
      刮地痕之距離為三十四點五公尺，經被告陳述其開車到五權路中心之目測距離
      為十點二公，其起步時目測距離為三十四點五公尺，距離無意見。．．．。」
      由上開勘驗結果可知：「由刮地痕到血跡，其直線距離為二十點一公尺」，足
      證機車騎士王守清先生當時車速非常之快，否則於機車左側擦撞自小客車之右
      側前輪圈蓋上方後，王守清先生不致於會飛越自小客車後，竟在空飛行二十點
      一公尺之遠。則自小客車當時遭受機車撞擊力道之強烈，當不難想像，被告頭
      、肩、胸部等上半身，自會急遽偏向右方，重心一定會不穩，於一瞬之間，自
      無法看清王守清身體之去向，亦無法及時剎停車輛。又於自小客車受猛烈撞擊
      後，依物理定律，該自小客車因遭受來自右方之作用力，必然會偏向左前方行
      駛，請參見觀念物理節影本。「由肇事車輛起步到刮地痕距離為三十七點四公
      尺」，足證被告遭受機車撞擊之前，被告已行進了三十七點四公尺之遠，被告
      於綠燈亮起，既已左右察看交岔路口及交岔路口附近均無人車，才開始起步，
      且車速復僅時速零公里往三十公里加速而已，車速並不快；且柳川東橋頭距被
      告行進路線復有三十四點五公尺之遠，當時被告尚在更遠處，根本不在被告視
      線之內；於被告行駛至五權路中心時，其目測距離僅十點二公尺，王守清先生
      嚴重反乎常情、嚴重違規之人車動態，更非被告所能注意，自不得苛求被告應
      注意到王守清先生竟會無視其前方被告車輛之存在，竟會從上開五權路之柳川
      東路橋頭之外甚遠處，高速行駛、連闖二個紅燈，又急遽右轉！原告就其所提
      出照片之說明，甚為偏頗，被告僅否認之，以期明確。
（四）再者，證人何保國於鈞院亦明確結證：「於車禍發生時，是由我報警，我當時
      、、、我看到機車連闖二個紅燈，被告與死者交會時，發生擦撞，被告剛起步
      ，速度不快，死者因連闖二個紅燈，速度很快，死者於撞擊時，飛過被告之車
      頂。、、、被告過中心線，死者才闖紅燈過來。我的位置在被告之後，所以我
      看得清楚。我於綠燈時，在左轉時，我在照片編號三位置轉頭看到死者已經闖
      過第一個紅燈，即橋頭位置，當時被告已近十字路口中線，經過、二秒後即發
      生撞擊。、、、我可以確定死者行駛的燈號一定是紅燈」等語，足稽被告對本
      件事故之發生並無過失。
（五）再由鈞院勘驗結果得知：「由肇事車輛起步到刮地痕距離為三十七點四公尺」
      ，足證被告遭受機車撞擊前，被告已行進了三十七點四公尺遠，被告於綠燈亮
      起，既已左右察看交岔路口及交岔路口附近均無人車，才開始起步，且車速僅
      由時速○公里往三十公里加速，車速並不快，且柳川東路橋頭距被告行進路線
      復有三十四點五公尺之遠，當時被告尚在更遠處，根本不在被告視線之內，於
      被告行駛至五權路中心時，其目測距離僅十點二公尺，王守清返乎常情，嚴重
      違規，更非被告所能注意，自不得苛求被告應注意王守清竟會無視前方被告車
      輛之存在，而從五權路之柳川東路橋頭外之甚遠處，高速行駛、連闖二個紅燈
      ，又急遽右轉。
三、證據：提出肇事現場圖影本、觀念物理節影本各一份為證。
丙、本院依職權調閱台灣台中地方法院檢察署八十八年度相字第三○○五號卷宗、八
    十九年度偵字第一五○九九號卷宗、九十年度偵續字第七號卷宗、本院九十年度
    交易字第二○二號卷宗、臺灣高等法院臺中分院九十年度交上易字第一五四六號
    卷宗。
    理      由
一、本件原告主張被告於八十八年十一月二十八日八時十分許，駕駛車牌號碼ＧＪ六
    一八九號自用小客車，沿台中市○○○路由南向北往中港路方向行駛，行經柳川
    西路與五權路交岔路口時，適有受害人王守清駕駛車牌號碼ＴＴＫ五七七號機車
    ，駛入上開交岔路口，被告所駕小客車右前車頭與王守清所駕機車之左側車身互
    為碰撞，王守清因撞擊而飛起，跌落於所駕自用小客車左前方之五權路與柳川西
    路交岔路口靠五權路往北車道路面，被告於該車禍發生後，將其小客車向左前方
    偏駛，而輾過王守清之胸部，王守清因而受有胸部挫傷、多處肋骨骨折等傷害，
    送醫後不治死亡，業經證人何保國結證綦詳，復有有本院依職權調取之台灣台中
    地方法院檢察署八十八年度相字第三○○五號卷宗、八十九年度偵字第一五○九
    九號卷宗內所附台中市○○○道路交通事故調查報告表、照片二十五張、檢察官
    督同法醫製成之勘驗筆錄、相驗屍體證明書、驗斷書為憑，且為被告所不爭執，
    當信為真實。
二、原告另主張：
（一）被告在進入上開交叉路口後，與被害人王守清踫撞前，可以清楚看到王守清之
      機車自右前方數十公尺外駛來，如稍加注意即可輕易採取煞車或閃避措施，避
      免發生事故，其竟疏未注意，而致與王守清之機車發生踫撞，自應認為有過失
      。
（二）證人何保國之證稱王守清由五權路轉過來，被告開車無法注意王守清等語與事
      實不符，且證人對於王守清之行車速度並未正確掌握，是以台灣省台中市區車
      輛行車事故鑑定委員會八十九年二月二日中市鑑字第八九００五一號函，及台
      灣省車輛行車事故覆議鑑定委員會八十九年五月二十五日府覆議字第八九０五
      一五號函所為推認被告無肇事因素之鑑定結論，即非可採。
（三）被告於兩車發生踫撞後應可預見王守清將會跌落在被告所駕汽車附近，而應立
      即緊急剎車，且被告所駕之汽車綠燈剛起步進入上開交岔路口，車速很慢，並
      無不能緊急煞車之情形，惟被告並未為之，復於踫撞後曲線行駛超過十五公尺
      以上，輾斃王守清，亦有過失。
三、被告則以下列各情，資為置辯：
（一）本件係王守清駕駛機車以高速行駛並闖紅燈，並嚴重疏未注意其前方已有被告
      之自用小客車在交岔路口，於疾速右轉高速行駛中之王守清之機車的左側車身
      ，猛烈撞擊被告自小客車右前輪上方，實非被告所得注意亦非有足夠時間可採
      取緊急煞車等緊急措施。
（二）本件事故業據在場證人何保國迭結證稱王守清從五權路由南往北行駛速度很快
      ，且連闖二個紅燈，又沒有煞車就直接撞上，被告汽車右前輪附近，撞擊後死
      者飛越被告車輛，為被告車輛左前及左後輪輾過等語，足證被告對於本件事故
      之防免實無期待可能性。
（三）又被告所駕駛之自小客車遭受王守清機車撞擊力道強烈，於一瞬之間，自無法
      看清王守清身體之去向，亦無法及時煞停車輛。又於自小客車受猛烈撞擊後，
      依物理定律，該自小客車因遭受來自右方之作用力，必然會偏向左前方行駛，
      致輾壓王守清一情，亦非可歸責於被告。
四、經查：
（一）按駕駛人駕駛汽車，應遵守道路交通標誌、標線、號誌之指示，觀諸道路交通
      安全規則第九十條前段規定自明。但查汽車駕駛人依規定遵守交通規則行車時
      ，得信賴其他汽車駕駛人亦能遵守交通規則，故關於他人違規行為所導致之危
      險，僅就可預見，且有充足時間可採取適當之措施以避免結果之發生時，負其
      責任，對於他人突發不可知之違規行為並無防止之義務。
（二）本件事故發生之地點係位於台中市○○路與柳川西路交岔路口為一設有行車管
      制號誌（即紅綠燈）以指示四方車輛、行人行進之交岔路口，有台中市○○○
      道路交通事故調查報告表附於前開相驗卷宗、現場照片八張在卷可稽，而本件
      車禍之發生，業據目擊證人何保國於本院審理中結證稱：「被告過路的中線，
      死者才闖紅燈過來，我的位置（照片編號三位置）在被告後方所以我看得很清
      楚，我於綠燈時，在左轉時，我在照片編號三位置轉看到死者已經闖過第一個
      紅燈，即橋頭的位置，（當時被告已近十字路口中線），經過一、二秒後即發
      生撞擊，死者的機車是直行。」等語，是由證人何保國上開供述以觀，本件車
      禍之發生，導因於被害人王守清駕駛輕機車違反號誌指示而進入路口。
（三）再者，依前開相驗卷宗及台灣台中地方法院檢察署九十年度偵續字第七號卷宗
      內所附之肇事現場圖及二車車損照片互核觀之，被告所駕駛之自小客車於肇事
      後停於五權路往五權五街方向車道路旁，被害人王守清之機車倒於柳川西街往
      公館路方向車道，機車後方留有刮地痕約十八點一公尺，刮地痕起點在五權路
      與柳川西路交岔路口內近五權路往五權五街方向車道與柳川西路往公館路方向
      車道夾角處，於被告小客車後方即五權路往五權五街與柳川西路往南方向車道
      夾角處留有被害人之血跡一處；又被害人之機車呈右倒，主要受損部分為左側
      腳踏板處，機車車頭未有受損，而被告小客車主要受損部位則在車身右側前輪
      與車頭燈之間的板金，右前輪輪圈蓋掉落地面（見前開相驗卷第四十四頁至第
      四十八頁之照片）等情以觀；顯示王守清闖越紅燈後，於撞擊前將機車往柳川
      西路右轉，以致其機車左側車身撞擊被告小客車車身右側前輪與車頭燈之間的
      葉子板，機車再往柳川西路滑行而留有刮地痕約十八點一公尺，是本件車禍係
      王守清駕駛機車自側面撞擊被告小客車，應可以認定。
（四）復以經本院會同台中市政府警察局交通隊至現場勘驗，還原事發當時之狀況，
      得知被告駕駛車輛自五權路由西向東（往五權五街）之紅綠燈處起駛，由零時
      速加速至二十多公至刮地痕處之時間約需八秒五七，距離為三十七點四公尺，
      另由柳川東路之橋頭至刮地痕之距離為三十四點五公尺，再依被告之陳述其行
      駛至五權路中心位置時之目測距離為十點二公尺，此經本院到場駕車行駛測試
      距離尚屬相符，是以足綦被告與王守清騎乘之機車撞擊前，業已行進三十七點
      四公尺遠，衡之被告於車禍發生時，係依交通管制燈號綠燈行駛，且車速僅由
      時速○公里往三十公里加速，車速並不快，王守清則未依紅燈管制燈號停止行
      駛，並依證人何保國於台灣台中地方法院八十八年相字第三○○五號偵查程序
      中結證稱：王守清車度很快，且連闖二個紅燈，又沒有煞車就直接撞上等語，
      再者，肇事現場並未留有王守清所騎乘機車之煞車痕，有前開道路交通事故調
      查報告表可憑，應認王守清於燈號警示為紅燈禁止通行之際，仍未有煞停之舉
      ，而以高速穿越交岔路口，參以被告行駛至五權路中心時，其目測距離僅十點
      二公尺，而柳川東路橋頭距被告行進路線復有三十四點五公尺之遠，當認王守
      清無視於號誌警示從右側急速行進，非被告所能注意。
（五）綜上，被告駕車行經台中市○○路與柳川西路交叉路口時，見其南北行向之號
      誌為綠燈後始起步通行，既係依規定遵守交通規則而行車，當可信賴東西行向
      之被害人王守清亦將同時為必要之注意並遵守交通號誌而暫停，且依法律、習
      慣及日常生活經驗觀之，被告既已前進將近三十七點四公尺而幾乎通過五權路
      完畢，當可信賴應無其他汽、機車將自五權路前來，亦無從預知王守清將有闖
      越紅燈之違規行為，嗣被告發現王守清與其相近（約二公尺）且無暫停之意時
      ，實已無充裕之時間足以採取適當之閃避措施以防免本件交通事故之發生，揆
      諸前揭法理意旨，被告就王守清突發不可知之高度違規行為既無預防之義務，
      復無任何證據資料足資證明被告有超速行駛或其他違規情事，是被告既已遵守
      交通規則且為必要之注意始於綠燈通過上開交岔路口，則在未預見王守清會闖
      紅燈復無充足時間得採取適當措施之下，縱生有王守清死亡之結果，考量被告
      就本件事出突然之事故，依當時情形實屬不能期待其應能注意而不注意而為防
      範，堪認被告就王守清死亡一事，並無任何過失可言，
五、本件原告復稱證人何保國證述與事實不符，且證人對於王守清之行車速度無法正
    確掌握等情，惟查：
（一）原告雖以證人何保國證詞有偏頗之嫌，然以證人係事故發生當時親自見聞車禍
      實況之人，又證人與兩造均無親屬僱傭關係，於警訊、刑事偵審及本院審理時
      為確保證人證言之真實性，均於證言前告知應據實陳述，不可匿、飾、增、減
      ，如有虛偽陳述，將受偽證之處罰，而令其具結，再者，縱對於證人何保國之
      證述不加以採摘，據卷附所有證物資料暨本院至現場勘驗所得結論，亦已足以
      認定車禍發生當時，被告於綠燈起步後行進至交岔路口之中心位置，衡以一般
      人之行車經驗，此際應係注意前後方及對向車道之動向，誠難期待被告得以意
      識到王守清竟然漠視燈號之變換，從右方執意闖入路權歸屬於被告之路口，當
      下如要求被告防免王守清因對己義務之疏懈所導致本件事故之發生，實屬強人
      所難，是以證人之證述既與本院依其餘所有證據資料及勘驗現場所得心證並無
      扞格矛盾之處，自當予以採認，又以，證人對於事故當時之王守清行車速度之
      判定，因無以電子方式紀錄車輛之行車速度，自難精準描述，而王守清行車速
      度之急遽，由現場並未見及王守清所騎乘機車之煞車痕且王守清於碰撞被告後
      彈落至直線距離為二十點一公尺（見本院九十年十二月二十一日勘驗筆錄）之
      遠處之情形亦可推得，從而原告陳稱證人之證詞顯有偏頗等語，實難採信。
（二）本件證人何保國之證詞既堪採為認定事實之依據，以證人之證詞屬實為前提之
      台灣省台中市區車輛行車事故鑑定委員會八十九年二月二日中市鑑字第八九０
      ０五一號函，及台灣省車輛行車事故覆議鑑定委員會八十九年五月二十五日府
      覆議字第八九０五一五號函所為推認被告無肇事因素之鑑定結論，即屬可採。
六、原告又稱被告於踫撞後曲線行駛超過十五公尺以上，輾斃王守清，亦有過失等語
    ，繼查：
（一）汽車駕駛人依規定遵守交通規則行車時，對於他人突發又難以預見之違規行為
      並無防免之義務，已論述如前。
（二）本件被告於行經肇事地點（即柳川西路與五權路交岔路口）時，固有隨時警戒
      前方，預防危險發生之義務，惟被害人王守清係從右側之五權路突闖紅燈超速
      而來，依當時情況而言，被告實無法防範。又本件車禍既係被害人駕駛機車自
      被告駕駛之自用小客車右側撞擊，則自用小客車內之駕駛人即被告受撞擊之反
      射作用，其人体即往右方橫靠而雙手所握之方向盤則會往左打轉，此乃反射後
      之慣性作用，是被告駕駛之自用小客車受撞擊後其車往左前方斜向行駛，又被
      告係坐於駕駛座內，對於車外之視線因車體結構之遮蔽本受到限制，而王守清
      於撞擊後飛越車頂彈落之直線距離為二十點一公尺，以被告所受客觀條件之侷
      限，實難期待與要求被告對於王守清跌落之位置加以掌握，被告因依物理定律
      左打方向盤致輾過被害人之胸部，即屬事出突然，且在瞬間非人所能反應，縱
      有發生死亡結果，亦非被告在此情況下所能防範，被告應無過失可言。
七、按侵權行為所發生之損害賠償請求權，以有故意或過失不法侵害他人之權利為其
    成立要件，此觀民法第一百八十四條之規定自明。若其行為並無故意或過失，或
    其行為與損害之間無相當因果關係者，均無令負侵權行為損害賠償責任之可言。
    歸結上情，本件車禍事故係肇因於被害人王守清駕駛輕機車違反號誌指示進入路
    口，被告就本件車禍事故之發生並無故意或過失可言，參以刑事法院亦同此認定
    ，而判決被告無罪確定在案，已據本院依職權調取本院九十年度交易字第二○二
    號卷宗、臺灣高等法院臺中分院九十年度交上易字第一五四六號過失致死刑事案
    卷查明屬實。從而，原告本於侵權行為法則，主張被告應賠償原告王昭雄壹佰伍
    拾壹萬陸仟捌佰玖拾貳元、原告王謝秀美壹佰貳拾伍萬貳仟零肆拾貳元整及均自
    起訴狀繕本送達翌日起至清償日止，按年息百分之五計算之利息，即乏依據，應
    予駁回。
八、本件原告之訴既經駁回，其假執行之聲請，失所依據，應併駁回之。
九、兩造其餘之攻擊防禦方法，經審酌結果，與本案判決結果無影響，爰不一一論述
    ，另原告聲請再開準備程序亦無必要，併此敘明。
十、據上論結：本件原告之訴為無理由，依民事訴訟法第七十八條，判決如主文。
中      華      民      國    九十一    年      五      月      七      日
                                臺灣台中地方法院民事第五庭
                                    審判長法  官  張惠立
                                          法  官  王邁揚
                                          法  官  劉兆菊
右為正本係照原本作成
如對本判決上訴，須於判決送達後廿日內向本院（台中市○○路○段九一號）提出上
訴狀（須按對造人提出繕本）
中      華      民      國    九十一    年      五      月      九      日
~B法院書記官
